臺灣新竹地方法院刑事判決　　　　　　　　　　　　　　九十年度訴字第一六七號
　　公　訴　人　臺灣新竹地方法院檢察署檢察官
　　被　　　告　庚○○
　　選任辯護人　黃光慶律師
右列被告因偽造文書等案件，經檢察官提起公訴（八十八年度偵續字第一八號），本
院依簡式審判程序判決如左：
    主  文
庚○○連續行使偽造私文書，足以生損害於公眾及他人，處有期徒刑參月，如易科罰
金以參拾元折算壹日，緩刑貳年。如附表所示之物均沒收。
被訴侵占罪部分，公訴不受理。
    事  實
一、庚○○係徐詹乙妹之弟弟，徐玉鈴（起訴書誤載為徐玉玲，於民國七十四年一月
    二十三日死亡）係徐詹乙妹之女兒，與庚○○係旁系血親三親等之關係。徐玉鈴
    生前於五十五年間與其夫壬○○舉家移民阿根廷，二人並育有辛○○、戊○○及
    丁○○三名子女，均為徐玉鈴死後之法定繼承人。徐玉鈴於移民後將其名下單獨
    所有或與他人共有之坐落新竹縣新豐鄉○○段二００五、一七八二號及座落桃園
    縣新屋鄉○○○段十五間小段二九一之一號等計百餘筆之土地，委任庚○○代為
    管理、處分。庚○○明知徐玉鈴已於七十四年一月二十三日死亡，雙方間之上開
    委任關係業因徐玉鈴之死亡而消滅，竟仍基於偽造及行使偽造私文書之概括犯意
    ，利用徐玉鈴之法定繼承人壬○○、辛○○、戊○○、丁○○等四人（下稱壬○○等四人）不知庚○○受徐玉鈴委任管理、處分土地之情，先後於(1)七十七年七
    月八日，以徐玉鈴名義出賣徐玉鈴與他人共有之座落新竹縣新豐鄉○○段二００
    四、二００五及二００九號之土地三筆予不知情之戴揚權（起訴書誤載為癸○○
    ），並偽造徐玉鈴之署名及持用徐玉鈴先前交付保管之印章蓋用於買賣所有權移
    轉契約書上而偽造該私文書，於七十七年十一月十五日據以向地政機關提出行使
    ，申請辦理所有權移轉登記，於七十七年十二月二十四日完成登記；(2)七十八年
    六月三日，以徐玉鈴名義出賣徐玉鈴與他人共有之座落新竹縣新豐鄉○○段一七
    八二號之土地予不知情之甲○○，並偽造徐玉鈴之署名及持用徐玉鈴先前交付保
    管之印章蓋用於買賣所有權移轉契約書上而偽造該私文書，於七十九年十一月十
    三日據以向地政機關提出行使，申請辦理所有權移轉登記，於七十九年十一月十
    九日完成登記；(3)七十八年十一月二十六日（起訴書誤載為七十八年十一月二十
    八日），以徐玉鈴名義出賣徐玉鈴與他人共有之座落新竹縣新豐鄉○○○段一○
    五二之二、一○五二之四及一○五三之二號之土地三筆予不知情之己○○，並偽
    造徐玉鈴之署名及持用徐玉鈴先前交付保管之印章蓋用於買賣所有權移轉契約書
    上而偽造該私文書，於七十八年十二月二十七日據以向地政機關提出行使，申請
    辦理所有權移轉登記，於七十九年一月十七日完成登記；(4)七十九年二月十日（
    起訴書誤載為七十九年二月十二日），以徐玉鈴名義出賣徐玉鈴與他人共有之座
    落新竹縣新豐鄉○○○段一四四號之土地予不知情之丙○○○，並偽造徐玉鈴之
    署名及持用徐玉鈴先前交付保管之印章蓋用於買賣所有權移轉契約書上而偽造該
    私文書，於七十九年二月二十四日據以向地政機關提出行使，申請辦理所有權移
    轉登記，於七十九年三月五日完成登記，足生損害於壬○○等四人對上開土地之
    繼承權利及地政機關對於土地登記管理之正確性。
二、案經壬○○、辛○○、戊○○、丁○○告訴臺灣新竹地方法院檢察署檢察官偵查
    起訴。
    理  由
壹、有罪部分：
一、本件被告庚○○所涉偽造文書犯行，非死刑、無期徒刑、最輕本刑為三年以上有
    期徒刑之罪，或高等法院管轄第一審之案件，被告於本院準備程序進行中，就被
    訴事實為有罪之陳述，經本院合議庭評議結果認合於刑事訴訟法第二百七十三條
    之一第一項之規定，裁定進行簡式審判程序，合先敘明。
二、右揭事實，業據被告庚○○於本院準備程序訊問時及簡式審判程序審理時，坦白
    承認，核與告訴人壬○○等四人指訴偽造文書之情節相符，並有徐玉鈴之除戶戶
    籍謄本（見八十七年度偵字第一二九號偵查卷四第四頁）、土地買賣所有權移轉
    契約書四件（見八十八年度偵續字第十八號偵查卷第九十至一○三頁）、土地登
    記簿謄本（見八十七年度偵字第一二九號卷一第一一二至一二九、一五五至一七
    二頁）、足證被告知悉徐玉鈴已死亡之親筆信函三件、徐詹乙妹之入出境日期證
    明書一件（見八十八年度偵續字第五、六十七至六十八頁）在卷可稽，被告之自
    白，應與事實相符，堪予採信，本件事證明確，被告犯行堪以認定，應依法論科
    。
三、核被告所為，係犯刑法第二百十六條、第二百十條行使偽造私文書、同法第二百
    十四條使公務員登載不實事項於所掌管之公文書罪。被告偽造署押、盜用印章之
    低度行為，為偽造私文書之高度行為所吸收，另偽造私文書之低度行為復為行使
    之高度行為所吸收，均不另論罪。被告先後行使偽造之不實私文書，使公務員將
    不實事項登載於其職務上所掌管之土地登記簿，時間緊接，所犯構成要件相同之
    罪，顯係基於概括犯意為之，均應依連續犯之規定以一罪論，並加重其刑。所犯
    上揭二罪間，互有方法結果之牽連關係，應從一重論以連續行使偽造私文書罪。
    爰審酌被告並無犯罪前科，與告訴人壬○○等四人有姻親或旁系血親之關係，其
    犯罪影響告訴人之繼承權益及公務機關對於土地登記管理之正確性，犯罪後坦承
    犯行，且告訴人亦已不願追究並諒解被告及其他一切情狀，量處如主文所示之刑
    。又按行為後法律有變更者，適用裁判時之法律，但裁判前之法律有利於行為人
    者，適用最有利於行為人之法律，刑法第二條第一項定有明文。查被告前開行為
    後，刑法第四十一條業於九十年一月四日修正為「犯最重本刑為五年以下有期徒
    刑以下之刑之罪，而受六月以下有期徒刑或拘役之宣告，因身體、教育、職業、
    家庭之關係或其他正當事由，執行顯有困難者，得以一元以上三元以下折算一日
    ，易科罰金。但確因不執行所宣告之刑，難收矯正之效或難以維持法秩序者，不
    在此限。」、「併合處罰之數罪，均有前項情形，其應執行之刑逾六月者，亦同
    。」，並於同年月十日公布施行，於同年月十二日生效，是被告行為後法律已有
    變更，而比較新舊法之規定，以變更後之新法對被告有利，則依刑法第二條第一
    項前段之規定，自應適用新法之規定諭知易科罰金；再者，被告行為時之戡亂時
    期罰金罰鍰提高標準條例第二條：「依刑法第四十一條易科罰金或第四十二條第
    二項易服勞役者，均就其原定數額提高為十倍折算一日」規定，業於八十二年二
    月五日修正為：「依刑法第四十一條易科罰金或第四十二條第二項易服勞役者，
    均就其原定數額提高為一百倍折算一日」，並於同日公布施行；經比較新舊法之
    結果，以舊法對被告有利，自應依刑法第二條第一項後段之規定，適用修正前之
    前揭舊法規定，定易科罰金之折算標準如主文所示。末查本件被告連續行使偽造
    私文書犯行之行為終了時點為七十九年十一月十三日，連續使公務員登載不實犯
    行之行為終了時點為七十九年十一月十九日，已如前述，尚不符中華民國八十年
    罪犯減刑條例第二條第一項「犯罪在中華民國七十九年十月三十一日以前者」之
    規定，故本件無該條例之適用，附此敘明。查被告前未曾受有期徒刑以上刑之宣
    告，此有臺灣新竹地方法院檢察署刑案資料查註紀錄表及臺灣高等法院被告全國
    前案紀錄表各一件附卷可憑，本院認被告年紀已八十歲餘，年事已高，其經此教
    訓，自當知所惕勉而無再犯之虞，故認對被告所宣告上開之有期徒刑以暫不執行
    為適當，爰併予宣告緩刑二年，以啟自新。
四、至被告偽造之如附表所示之「徐玉鈴」署名，應依刑法第二百十九條之規定沒收
    之。
貳、公訴不受理部分：
一、公訴意旨另以：被告庚○○嗣於為告訴人壬○○等四人辦畢徐玉鈴遺留之上百筆
    土地繼承登記後，自八十一年起至八十六年間為壬○○等四人處分其等因繼承登
    記而取得之前述土地之期間，出賣處分土地所得總計至少有新台幣（下同）三千
    零四十三萬七千九百五十五元，詎被告庚○○竟意圖為自己不法所有，將前述為
    壬○○等四人處理事務所得而暫時為其四人保管之收入額中至少七百三十四萬六
    千三百八十五元，藉口其自己為壬○○等四人繳交遺產稅、繳納代書費、收取土
    地仲介費及已陸續返還壬○○等之理由，向壬○○等四人表示壬○○等四人尚欠
    其處理前述事務所支出之費用而拒絕返還，易持有為所有而侵占之，因認被告另
    涉有刑法第三百三十五條第一項侵占罪嫌等語。
二、按告訴乃論之罪，告訴人於第一審辯論終結前得撤回其告訴，又告訴經撤回者，
    法院應諭知不受理判決，刑事訴訟法第二百三十八條第一項、第三百零三條第三
    款分別定有明文。
三、次按於直系血親、配偶或同財共居親屬之間，或其他五親等內血親或三親等內姻
    親之間，犯竊盜罪、侵占罪者，須告訴乃論；刑法第三百二十四條、第三百三十
    八條分別定有明文。經查，本件公訴意旨認被告所犯者，係刑法第三百三十五條
    第一項之侵占罪嫌，而告訴人壬○○、辛○○、戊○○、丁○○與被告分為二親
    等姻親、旁系血親四親等之關係等情，業據被告及告訴人分別陳明在卷，並有戶
    籍謄本附卷足稽，茲經告訴人壬○○等四人於九十三年二月二十日具狀撤回告訴
    ，有撤回告訴狀在卷足參，揆諸首開法條規定，就被告被訴侵占罪嫌部分，即應
    諭知公訴不受理之判決。
據上論斷，應依刑事訴訟法第二百七十三條之一第一項、第二百九十九條第一項前段
，刑法第二條第一項、第五十六條、第二百十六條、第二百十條、第二百十四條、修
正後第四十一條第一項前段、第五十五條、第七十四條第一款、第二百十九條，修正
前之戡亂時期罰金罰鍰提高標準條例第一條前段、第二條，判決如主文。
本案經檢察官乙○○到庭執行職務。
中      華      民      國      九十三      年    四      月    二十三  日
                                 臺灣新竹地方法院刑事第二庭
                                    法  官   魏瑞紅
右正本證明與原本無異。
如不服本判決，應於判決送達後十日內向本院提出上訴狀( 應附繕本 )，上訴於
臺灣高等法院。
                                    書記官   陳凰榆
中      華      民      國      九十三      年    四      月    二十三  日
附表：
一、七十七年七月八日所有權移轉契約書上「徐玉鈴」署名一枚。
二、七十八年六月三日所有權移轉契約書上「徐玉鈴」署名一枚。
三、七十八年十一月二十六日所有權移轉契約書上「徐玉鈴」署名一枚。
四、七十九年二月十日所有權移轉契約書上「徐玉鈴」署名一枚。
中華民國刑法第二百一十條
 (偽造變造私文書罪)
偽造、變造私文書，足以生損害於公眾或他人者，處五年以下有期徒刑。
中華民國刑法第二百一十六條
 (行使偽造變造或登載不實之文書罪)
行使第二百十條至第二百十五條之文書者，依偽造、變造文書或登載不實
事項或使登載不實事項之規定處斷。
